【裁判字號】    97,抗,31
【裁判日期】    970925
【裁判案由】    拍賣抵押物
【裁判全文】
臺灣屏東地方法院民事裁定                97年度抗字第31號
抗  告  人  乙○○
相  對  人  國泰人壽保險股份有限公司
法定代理人  丙○○
送達代收人  甲○○
上列抗告人與相對人間因拍賣抵押物事件，對於中華民國97年6
月18日本院97年度司拍字第254 號裁定提起抗告，本院裁定如下
：
    主  文
抗告駁回。
抗告程序費用新臺幣壹仟元由抗告人負擔。
    理  由
一、本件原裁定意旨略以：案外人吳玉珠於民國（下同）89年7
    月26日，以其所有如原裁定附表所示之不動產（下稱系爭不
    動產），為向相對人借款之擔保，設定新臺幣（下同）3,60
    0,000 元之本金最高限額抵押權，存續期限為89年7 月26日
    至124 年7 月26日止，債務清償期依照各個債務契約所定清
    償日期，經登記在案。案外人吳玉珠於89年7 月24日向相對
    人借款3,000,000 元，約定借款期限為89年8 月7 日起至10
    9 年8 月7 日止，分期按月清償本息，詎自97年2 月8 日起
    ，惟案外人吳玉珠未依約清償本息，積欠本金2,127,159 元
    及利息與違約金，依約視同全部到期，嗣案外人吳玉珠於96
    年10月30日將系爭不動產所有權信託予抗告人，依法對抵押
    權不生影響，為此聲請拍賣抵押物，以資受償。相對人聲請
    拍賣抵押物，核與民法第873 條第1 項之規定相符，應予准
    許，爰裁定准予拍賣系爭不動產等語。
二、按抵押權人，於債權已屆清償期，而未受清償者，得聲請法
    院拍賣抵押物，就其賣得價金而受清償，民法第873 條第1
    項定有明文。而抵押權人依上開規定聲請拍賣抵押物者，係
    屬非訟事件，法院所為准駁之裁定，無確定實體法上法律關
    係存否之效力，於債權及抵押權之存否，亦無既判力。故祗
    須其抵押權已經依法登記，並由抵押權人所提出之文件為形
    式上審查，已能明瞭有債權存在，且抵押債權已屆清償期而
    未受清償，法院即應為准許拍賣抵押物之裁定。如對於此項
    法律關係有爭執時，應由有爭執之人提起訴訟，以求解決，
    不得僅依抗告程序聲明其有爭執，並據為廢棄拍賣裁定之理
    由。另在一般抵押權，因必先有被擔保之債權存在，而後抵
    押權始得成立，故祇須抵押權已經登記，且登記之債權已屆
    清償期而未受清償，法院即應准許之，合先敘明（最高法院
    51年台抗字第269 號及71年台抗字第306 號判例意旨參照）
    。經查，本件系爭不動產為相對人設定之抵押權為一般抵押
    權，是就相對人所提出之抵押權設定契約書影本、他項權利
    證明書影本及土地登記謄本等件形式上以觀，即可知系爭抵
    押權已依法登記，且其所擔保債權之清償期亦自97年2 月8
    日起，未受清償，揆諸前開法律規定及說明，原審依相對人
    之聲請裁定准予拍賣系爭土地，於法自無不合。至抗告人主
    張本件抵押權所擔保之債權金額、原因及事實、利率等內容
    均不符等情，乃涉及實體問題，應由其另提出訴訟加以解決
    ，尚非本件非訟事件所能審究。抗告人徒以本件尚有糾紛為
    由提起抗告，非有理由，應予駁回。
三、據上論結，本件抗告為無理由，依非訟事件法第21條第2 項
    、第24條、第46條、民事訴訟法第495 條之1 第1 項、第44
    9 條第1 項、第95條、第78條，裁定如主文。
中    華    民    國    97    年    9     月    25    日
                  民事第二庭  審判長法  官  張世賢
                                    法  官  吳思怡
                                    法  官  胡晏彰
正本係照原本作成。
本裁定不得抗告。
                                    書記官  顏子仁
中    華    民    國    97    年    9     月    25    日


司法院資訊處製作；財團法人民間司法改革基金會備份。
